【裁判字號】    97,交聲,48
【裁判日期】    970630
【裁判案由】    違反道路交通管理處罰條例聲明異議
【裁判全文】
臺灣臺東地方法院交通事件裁定          97年度交聲字第48號
原處分機關  交通部公路總局臺北區監理所
異  議  人  甲○○
上列異議人即受處分人因違反道路交通管理處罰條例案件，對於
交通部公路總局臺北區監理所中華民國97年4月30日北監自裁字
裁40-C00000000號所為之裁決處分 (原舉發案號：北縣警交字第
C00000000號)，聲明異議，本院裁定如下：
    主  文
異議駁回。
    理  由
一、原處分意旨略以：異議人即受處分人甲○○(原名梁正文)於
    民國96年11月15日上午6時53分許，在臺北縣中和市○○街
    250號，酒後駕車經休息15分鐘以上及漱口，呼氣酒精濃度
    達0.76MG/L，經臺北縣政府警察局中和分局值勤員警以北縣
    警交字第C00000000號舉發違反道路交通管理事件通知單逕
    行舉發。原處分機關經查違規屬實，於97年4月30日依道路
    交通管理處罰條例第35條第1項第1款，裁決吊扣駕駛執照12
    個月，施以道路安全講習，於法並無不合等語。
二、異議意旨略以：異議人因酒後駕車酒精濃度超過規定標準為
    警查獲，已經臺灣板橋地方法院判決科處罰金新臺幣 (下同
    )6萬元，並已繳納完竣，但因駕駛執照被公路總局臺東監理
    站扣押未取回，無法依規定時間繳送，為此具狀聲明異議云
    云。
三、按汽車駕駛人飲用酒類或其他類似物後，其吐氣所含酒精濃
    度超過每公升0.25毫克，不得駕車；駕駛汽車經測試檢定酒
    精濃度超過標準，處汽車駕駛人罰鍰1萬5千元以上6萬元以
    下，並當場移置保管該汽車及吊扣駕駛執照1年，因而肇事
    致人受傷者，並吊扣駕駛執照2年；又汽車駕駛人，有第35
    條第1項規定之情形時，應接受道路交通安全講習。道路交
    通安全規則第114條第2款、道路交通管理處罰條例第35條第
    1項第1款、第24條第1項第2款分別定有明文。次按一行為同
    時觸犯刑事法律及違反行政法上義務規定者，依刑事法律處
    罰之。但其行為應處以其他種類行政罰或得沒入之物而未經
    法院宣告沒收者，亦得裁處之。行政罰法第26條第1項定有
    明文。此乃一行為同時造成刑罰法律與行政秩序罰規定發生
    競合適用之關係時，基於「一事不二罰」之法理，經由立法
    程序確立應以刑罰優先為原則，避免行為人承受過度且重複
    之處罰。此觀該條立法理由明確揭示：「一行為同時觸犯刑
    事法律及違反行政法上義務規定時，由於刑罰與行政罰同屬
    對不法行為之制裁，而刑罰之懲罰作用較強，故依刑事法律
    處罰，即足資警惕時，實無一事二罰再處行政罰之必要。且
    刑事法律處罰，由法院依法定程序為之，較符合正當法律程
    序，應予優先適用。但罰鍰以外之沒入或其他種類行政罰，
    因兼具維護公共秩序之作用，為達行政目的，行政機關仍得
    併予裁處，故為第1項但書規定」，其理益明。又本法所稱
    其他種類行政罰，指下列裁罰性之不利處分：(一)限制或禁止
    行為之處分：限制或停止營業、吊扣證照、命令停工或停止
    使用、禁止行駛、禁止出入港口、機場或特定場所、禁止製
    造、販賣、輸出入、禁止申請或其他限制或禁止為一定行為
    之處分，行政罰法第2條第1款亦有明定。而道路交通管理處
    罰條例第35條所規定之裁處，含有罰鍰與吊扣駕照之處分，
    二者分屬行政罰法中之裁罰，有對於過去違反義務行為處罰
    之「秩序罰」 (指罰鍰)，以及對於預防將來再犯危險之「
    管制罰」(指吊扣駕照及道路交通安全講習)；前者對於過去
    義務違反而為秩序罰之目的，與刑事制裁酒醉駕車所欲達到
    保護交通安全之目的相同，二者既為相同之目的，則處以較
    重之刑事制裁為已足，自無重複處罰行政罰之必要。至於後
    者有關吊扣駕駛執照及施以道安講習部分，則係預防將來再
    犯危險之管制罰，而有別於前揭針對已發生違規事實科處罰
    鍰之行政秩序罰，屬行政罰法第26條第1項但書所稱之「其
    他種類行政罰」。本件異議人因飲酒後駕駛自小客車，經測
    試檢定酒精濃度超過標準，涉犯刑法第185條之3不能安全駕
    駛動力交通工具罪，經臺灣板橋地方法院以97年度交簡字第
    62號判處罰金6萬元確定，並經異議人繳納罰金完竣之情，
    為異議人於聲明異議狀所不爭執，並有酒精濃度測定單、原
    舉發機關舉發違反道路交通管理事件通知單、上開簡易判決
    處刑書、臺灣板橋地方法院檢察署自行收納款項收據在卷可
    參，異議人飲酒後駕車之違規事實應堪認定。就此違反行政
    秩序規定之部分，依前揭規定，原處分機關固自不得就該同
    一違規事實再處以「罰鍰」，然仍應科處罰鍰以外之行政罰
    (即吊扣證照、施以道安講習)。是原處分機關依道路交通管
    理處罰條例第35條第1項第1款規定，吊扣異議人駕駛執照12
    個月及施以道安講習，自無不合，合先敘明。
四、再按職業汽車駕駛人，不依規定期限，參加駕駛執照審驗者
    ，處3百元以上6百元以下罰鍰；逾期1年以上者，逕行註銷
    其駕駛執照。前項經逕行註銷駕駛執照之職業汽車駕駛人，
    得申請換發同等車類之普通駕駛執照，道路交通管理處罰條
    例第26條定有明文；又汽車所有人或駕駛人應於向公路監理
    機關辦理汽車檢驗、各項登記或換發牌照、執照前，繳清其
    所有違反本條例尚未結案之罰鍰，同條例第9條之1亦有明定
    。本件異議人原於83年9月29日領有職業小客車駕駛執照，
    因未於指定審驗期日86年8月21日參加職業小客車駕駛執照
    審驗，經駕籍地管轄監理機關交通部公路總局高雄區監理所
    臺東監理站依95年7月1日修正施行前道路交通管理處罰條例
    第26條、道路交通安全規則第54條第1項規定，於87年9月11
    日逕行註銷其職業駕駛執照在案；又異議人於91年9月4日違
    反95年7月1日修正施行前同條例第33條第1項(汽車行駛於高
    速公路或設站管制之道路，而不遵管制之規定)及第21條第1
    項第6款(汽車駕駛人使用註銷之駕駛執照駕駛小型車或機器
    腳踏車)，經內政部警政署國道公路警察局第6警察隊警員攔
    檢舉發第Z00000000號違規，並扣留代保管駕駛執照1枚，嗣
    並移送臺東監理站列管，及異議人自91年9月4日起至96年11
    月15日舉發之本違規事件止，尚有6件交通違規事件罰鍰並
    未繳納等情，有原處分機關聲明異議案件移送書及所檢附之
    異議人汽車駕照基本資料查詢、違規查詢報表各1紙在卷可
    參，是異議人之營業小客車駕駛執照固因逾期為審驗而經註
    銷在案，惟異議人仍應依前揭道路交通管理處罰條例第26條
    第2項、第9條之1規定繳交所有違規罰鍰，以申請換發同等
    車類之普通駕駛執照，並於裁決書主文所定期限內，繳送有
    效之駕駛執照辦理本件之吊扣駕駛執照1年處分，異議人辯
    稱其駕駛執照已經臺東監理站扣押未取回，無法依規定時間
    繳送云云，核無足採。
五、綜上所述，原處分機關以異議人有酒精濃度超過標準之行為
    ，依道路交通管理處罰條例第35條第1項第1款、第24條第1
    項第2款規定，裁處異議人吊扣駕駛執照12個月，施以道安
    講習之處分，經查核無不當，異議人執上開事由指摘原處分
    不當，求予撤銷，為無理由，應予駁回。
六、應依道路交通管理處罰條例第87條第2項，道路交通案件處
    理辦法第19條，裁定如主文。
中    華    民    國    97    年    6     月    30    日
                  交通法庭    法  官  簡芳潔
以上正本證明與原本無異。
如不服本裁定，應於裁定送達後5日內向本院提出抗告狀（須附
繕本）。
「切勿逕送上級法院」
                              書記官  林慧芬
中    華    民    國    97    年    7    月      3    日


司法院資訊處製作；財團法人民間司法改革基金會備份。
